臺灣臺中地方法院民事判決　　　　　　　96年度訴字第2029號
原　　　告　甲○○
　　　　　　　　　　　　弄20.
訴訟代理人　許景鐿律師
被　　　告　乙○○
上列當事人間請求損害賠償事件，本院於中華民國96年10月29日
言詞辯論終結，判決如下：
    主    文
被告應給付原告新臺幣貳拾貳萬零肆佰柒拾壹元及自民國九十六
年八月十四日起至清償日止，按週年利率百分之五計算之利息。
原告其餘之訴駁回。
訴訟費用由被告負擔五分之二，餘由原告負擔。
本判決第一項得假執行，但被告如以新臺幣貳拾貳萬零肆佰柒拾
壹元為原告預供擔保，得免為假執行。
原告其餘假執行之聲請駁回。
    事實及理由
一、原告起訴主張略以：訴外人即原告之子江宗祐，於民國（下
    同）96年6月8日駕駛原告所有之車牌號碼9378－LA號自用小
    客車 (下稱系爭車輛)，在國道1號高速公路南向內側車道
    178 公里加800公尺處，因前方車子發生車禍，訴外人江宗
    祐緊急煞車不及，撞及前方由訴外人周富國駕駛車牌號碼
    2967－RX號自用小客車後，系爭車輛旋即停止，訴外人江宗
    祐立刻尋找手機報警，大約1分鐘，嗣被告駕駛車牌號碼ZQ
    －5920 號自用小客車，因未保持行車安全距離，從後方朝
    當時江宗祐所駕駛之系爭車輛猛烈撞擊，致原告所有之系爭
    車輛嚴重毀損，不堪修復，而受有新臺幣 (下同)525,000
    元之損害，為此依侵權行為之損害賠償法律關係，提起本件
    訴訟。並聲明：求為判決被告應給付原告525,000元及自起
    訴狀繕本送達翌日起至清償日止，按年息5%計算之利息，並
    陳明願供擔保，請准予假執行。
二、被告抗辯則以：事發當時雨勢很大，原告所有之系爭車輛停
    放於道路中央，並未開啟閃光黃燈，且未放置故障警示燈，
    伊不知始發生撞擊，伊並無超速也沒有過失；再原告所有之
    系爭車輛價值應該沒有那麼高，伊亦無過錯，故不需賠償等
    語。並聲明：駁回原告之訴及假執行聲請，如受不利判決，
    願供擔保，請准免予假執行。
三、兩造經本院整理下列不爭執之事實，本院並以之為判決基礎
    ：
 (一)96 年6月8日上午10時許訴外人江宗祐駕駛原告所有之系爭
     車輛行經於國道一號高速公路南向178公里加800公尺處之
     際，遭被告駕駛車號ZQ-5920號自小客車自後方撞擊。
 (二)原告所有系爭車輛因上述碰撞事件，已全部損壞且無法修
     復而經依法報廢。
 (三)內政部警政署國道公路警察局第三警察隊96年9月7日公警
     三交字第0960306802號函附之道路交通事故現場圖暨調查
     報告表 (一)( 二)、當事人交通事故談話紀錄表影本、事
     故照片22張均不爭執。
四、法院之判斷：
    原告主張其所有之系爭車輛於上開時、地，因被告未保持安
    全行車距離而撞擊，致全部損壞且無法修復，受有525,000
    元等情，為被告所否認，並以前詞置辯，是本件兩造爭執且
    法院應應審酌者為：(1)本件車禍事故發生，被告有無過失
    ？(2)本件車禍事故發生，原告是否與有過失？(3)原告所有
    系爭車輛於事故時之價值，是否即如原告主張之525,000元
    ？經查：
 (一)按汽車行駛於高速公路及快速道路，前後兩車間行車安全
     距離，在正常天候狀況下，依下列規定：一、小型車：車
     輛速率之每小時公里數值除以2，單位為公尺；第一項規定
     如遇濃霧、濃煙、強風、大雨、夜間行車或其它特殊狀況
     ，其安全距離應酌量增加，並保持隨時可以煞停之距離，
     高速公路及快速道路交通管制規則第6條第1項第1款、第2
     項分別定有明文。被告駕車行駛於高速公路，自應注意上
     揭規定，保持安全行車距離。查本件車禍事故發生時，天
     候為雨天，日間自然光線，道路型態為直路，柏油路面，
     路面濕潤無缺陷，道路無障礙物，視距良好，被告肇事當
     時行車速率為時速95公里，發現危險時距離前車約25公尺
     等情，有內政部警政署國道公路警察局第三警察隊96年9月
     7 日公警三交字第0960306802號函附之道路交通事故現場
     圖暨調查報告表 (一)( 二)、當事人交通事故談話紀錄表
     影本、事故照片多幀在卷可稽。故本件依當時被告行車速
     率及天候狀況，換算安全行車距離，至少應為47.5公尺
     (95 ÷2＝47.5)，被告發現危險緊急煞車時，距離前車僅
     25公尺，已明顯不足安全行車距離，再事故發生之際，天
     候為雨天，而兩造均不爭執係下大雨，則依上揭高速公路
     及快速道路交通管制規則第6條第2項規定，更應增加安全
     距離，保持隨時可煞停之距離，被告駕車未能遵行上開規
     定，自屬違反上揭注意義務，其對於本件車禍事故發生，
     自有過失。
 (二)被告雖辯稱原告所有系爭車輛，於本件車禍事故發生前，
     並未於後方放置警示牌等語，惟查：本件車禍事故前，原
     告所有系爭車輛已經撞擊前方訴外人周富國駕駛車牌號碼
     2967 －RX號自小客車，呈靜止狀態，被告隨即自後方撞擊
     ，前後兩事故發生時間均約為96年6月8日上午10時10分許
     ，此有前揭當事人交通事故談話紀錄表記載內容可憑，足
     認前後兩事故發生時間緊接。再觀之本件車禍事故發生位
     置在內側車道，有道路交通事故現場圖可證，衡諸常情，
     高速公路內側道距離外側路肩尚有一段距離，而通常內側
     道車輛車速相當快，一般人不會貿險在內側道步行至車輛
     後方相當距離放置警示牌，而係將車輛駛入外側路肩，然
     前後兩事故發生時間緊接，是原告主張未及放置警示牌於
     車輛後方，應可採信。至被告抗辯原告所有系爭車輛並未
     開啟閃光黃燈警示後方車輛等語，並未具體舉證以實其說
     ，其所辯自難遽予採信。綜上，被告辯稱原告對於本件車
     禍事故發生應與有過失乙節，尚難採信。
 (三)按汽車、機車或其他非依軌道行駛之動力車輛，在使用中
     加損害於他人者，駕駛人應賠償因此所生之損害，民法第
     191條之2前段定有明文。經查，本件被告因前開過失行為
     ，致原告所有系爭車輛全部損壞且無法修復，自屬於侵害
     原告對於系爭車輛之所有權，該過失行為與原告所有系爭
     車輛所受損害間，具有相當因果關係，揆諸前開民法規定
     ，原告請求被告賠償系爭車輛全部損壞且無法修復之損害
     ，自屬有據。次查，原告所有系爭車輛之買受價格為679,
     000元，領用牌照日為94年1月5日，此有原告所提之系爭車
     輛汽車買賣契約書及汽車新領牌照登記書影本各1紙在卷可
     佐，是系爭車輛至96年6月8日被毀損時，其使用期間計2年
     5月又3日，又依「營利事業所得稅查核準則」第95條第6項
     所定「固定資產提列折舊採用定率遞減法，以1年為計算單
     位，其使用期間未滿1年者，按實際使用之月數相當於全年
     之比例計算之，不滿1月者，以月計」。據此，該車應以使
     用2年6月計算折舊。依該方式計算，扣除每年應折舊金額
     總合458,529 元【計算式：第1年折舊為：679,000元×0.
     369＝250,551元；第2年折舊為（679,000元－250,551元）
     X0.369=158,098 元；第3年折舊為（679,000元－250,551
     元－158,098元）X0.369×6/12=49,880元；250,551元+158
     ,098 元+49,880元=458,529元 (元以下，均四捨五入)】，
     故原告得請求之數額為其實際所受之損害220,471元【計算
     式：679,000元－458,529元＝220,471元】，逾此範圍之請
     求，即不應准許。
五、從而，原告本於侵權行為損害賠償之法律關係，請求被告給
    付220,471元及自起訴狀繕本送達之翌日即96年8月14日起至
    清償日止，按週年利率5％計算之利息，為有理由，應予准
    許，至逾此部分之請求，則無理由，應予駁回。
六、按所命給付未逾新臺幣50萬元，法院應依職權宣告假執行，
    民事訴訟法第389條第1項第5款定有明文。本件命被告賠償
    金額未逾50萬元，爰依上開規定，依職權宣告假執行。被告
    陳明願供擔保，免為假執行，經核原告勝訴部分，合於法律
    規定，爰酌定相當之擔保金額宣告之；原告其餘假執行之聲
    請，因訴之駁回而失所依據，應併予駁回。
七、本件事證已臻明確，兩造其餘之攻擊防禦方法及舉證，核與
    判決結果無影響，毋庸一一論列，併此敘明。
八、據上論結，本件原告之訴為一部有理由，一部無理由，依民
    事訴訟法第79條、第389條第1項第5款、第392條第2項，判
    決如主文。
中　　華　　民　　國　　96　　年　　11　　月　　19　　日
                  民事第二庭    法  官　王鏗普
正本係照原本作成。
如對本判決上訴，須於判決送達後20日內向本院提出上訴狀。
中　　華　　民　　國　　96　　年　　11　　月　　19　　日
                                書記官
